【裁判字號】    95,訴,276
【裁判日期】    950613
【裁判案由】    債務人異議之訴
【裁判全文】
臺灣高雄地方法院民事判決              95年度訴字第276號
 原      告  丙○○
 訴訟代理人  乙○○○
             戊○○
 被      告  財將企業股份有限公司
 法定代理人  丁○○
 訴訟代理人  甲○○
上列當事人間債務人異議之訴事件，本院於民國95年5月30日言
詞辯論終結，判決如下：
      主      文
原告之訴駁回。
訴訟費用由原告負擔。
      事實及理由
一、原告主張：被告以原告與訴外人合興貨櫃運輸股份有限公司
    等共同於84年4 月23日簽發面額為新台幣2,000,000 元之本
    票1 紙 (下稱系爭本票)， 聲請台灣台北地方法院85年票字
    第25159 號裁定准許強制執行，再聲請本院以94年執字第
    65080 號執行事件扣押原告於第3 人亞喬企業股份有限公司
    之薪資債權，惟原告未曾簽發系爭本票，亦未接獲上開本票
    裁定，應係他人惡意詐騙謀害，本票債權不存在，自不得據
    以聲請強制執行，爰依強制執行法第14條提起異議之訴。並
    聲明：本院94年執字第65080 號清償票款事件之強制執行程
    序應予撤銷。
二、被告則以：原告擔任共同發票人及連帶保證人以系爭本票向
    被告辦理購車貸款，並由原告之妻乙○○○共同發票人及連
    帶保證人，在本票上按指印，且當時確實有辦理對保手續等
    為辯。並聲明：原告之訴駁回。
三、本件經協商整理爭點：
    不爭執事項：
  (一)被告於85年11月29日以原告丙○○及其妻乙○○○、合興貨
    櫃運輸股份有限公司 (下稱合興公司)等 人擔任共同發票人
    在84年4 月23日簽發之面額2,000,000 元之本票1 紙，聲請
    台灣臺北地方法院民事庭以85年度票字第25159 號裁定准許
    強制執行。
  (二)被告以上開本票裁定為執行名義，聲請本院94年度執字第
    65080號強制執行扣押原告之薪資債權。
    爭執事項：
  (一)原告主張並未與合興公司共同於84年4 月23日簽發面額
    2,000,000 元之系爭本票，有無理由？
  (二)原告請求撤銷本院94年度執字第65080號強制執行程序，有
    無理由？
四、就兩造爭執事項，本院判斷意見如下：
  (一)原告主張並未與合興公司共同於84年4 月23日簽發面額
    2,000,000 元之系爭本票，有無理由？
  (1)查原告雖否認曾在系爭本票上簽名或蓋章，惟不爭執確曾因
    購買貨櫃車頭而靠行由合興公司辦理貸款手續，並授權合興
    公司辦理貸款手續，然係以舊車頭換新車頭 (95年2 月17日
    言詞辯論筆錄)， 已足認被告所辯原告為購車而辦理貸款之
    詞為真實。
  (2)另原告當庭簽名、平日之筆跡與系爭本票上「丙○○」之簽
    名經送鑑定結果，雖因書寫方式不同而無法認定，固有內政
    部警政署刑事警察局95年4 月21日刑鑑字第0950030096號鑑
    定書可佐；惟本票上及動產抵押契約書上原告之妻乙○○○
    之指印，經與當庭採取乙○○○指印經送鑑定結果，則均確
    定為同一人之指印，亦有上開鑑定書足憑，參以原告亦自陳
    為購車之需而授權合興公司辦理貸款手續已如前述，而原告
    與乙○○○為夫妻，如原告並未在系爭本票上簽名蓋章或授
    權他人簽名蓋章時，乙○○○何以同意擔任共同發票人及連
    帶保證人，並在系爭本票及動產抵押契約書上捺指印之理，
    足認原告縱非本人親自在系爭本票上簽名或蓋章，亦係授權
    他人所代簽或用印可以認定；原告主張並未在系爭本票簽名
    蓋章或授權他簽名蓋章之詞即無足採。
  (3)參以，被告以系爭本票持向台灣台北地方法院聲請85年票字
    第25159 號裁定准許強制執行，該裁定並在85年12月7 日送
    達原告當時住所地高雄縣大寮鄉○○路30之3 號，由原告之
    妻沈秀英收受 (雖印文蓋為李沈秀英，惟註明代收人為妻）
    ，有本院職權調閱之上開卷內送達證書為證，原告亦不爭執
    當時確實居住於送達處所 (95年2 月17日言詞辯論筆錄)，
    益證原告主張未簽發系爭本票之詞並非真實。
  (二)原告請求撤銷本院94年度執字第65080號強制執行程序，有
    無理由？
    按執行名義無確定判決同一之效力者，於執行名義成立前，
    如有債權不成立或消滅或妨礙債權人請求之事由發生，債務
    人亦得於強制執行程序終結前提起異議之訴，強制執行法第
    14條第2 項定有明文。本件被告執以聲請94年執字第65080
    號強制執行之執行名義即台灣台北地方法院85年票字第
    25159 號本票裁定之系爭本票並非偽造已如前述，原告以本
    票係遭偽造為由而提起債務人異議之訴並無理由。
五、綜上所述，原告以系爭本票係偽造為由而提起本件債務人異
    議之訴並無理由，應予駁回。又本件因事證已臻明確，兩造
    其餘主張及攻擊防禦方法，核與判決結果無涉，爰不一一贅
    述。
六、據上論結：本件原告之訴為無理由，爰依民事訴訟法第78條
    ，判決如主文。
中    華    民    國    95    年    6     月    13    日
                  民事第一庭    法  官  林玉心
以上正本證明與原本無異。
如不服本判決，應於判決送達後20日內向本院提出上訴狀並表明
上訴理由，如於本判決宣示後送達前提起上訴者，應於判決送達
後10日內補提上訴理由書（須附繕本）。
中    華    民    國    95    年    6     月    13    日
                                書記官  陳家宏


司法院資訊處製作；財團法人民間司法改革基金會備份。
